【裁判字號】    98,交聲,76
【裁判日期】    980925
【裁判案由】    違反道路交通管理處罰條例聲明異議
【裁判全文】
臺灣澎湖地方法院交通事件裁定          98年度交聲字第76號
原處分機關  交通部公路總局高雄區監理所澎湖監理站
異  議  人  丙○○
即受處分人
上列受處分人因違反道路交通管理處罰條例案件，對於交通部公
路總局高雄區監理所澎湖監理站中華民國98年7月23日澎監違裁
字第裁84─T00000000號裁決，聲明異議，本院裁定如下：
    主  文
異議駁回。
    理  由
一、原處分意旨略以：異議人即受處分人丙○○酒醉騎乘車牌號
    碼SPM－436號輕型機車，於民國98年6月10日13時16分許，
    於馬公市○○路及三民路口，經警攔檢而拒絕警方依法進行
    酒精濃度測試之檢定，由警予以告發，因依道路交通管理處
    罰條例第35條第4項處罰鍰新台幣（下同）6萬元，並吊銷汽
    車駕駛執照（三年內不得重新考領），罰鍰及駕駛執照限於
    98年8月22日前繳納、繳送。
二、受處分人異議意旨略以：其於上述時間確有飲酒駕車，但因
    其心臟痼疾，而無法用力吹氣，故無法完成酒精吹氣測試，
    惟執勤員警卻稱其拒絕酒測並粗暴執法，故聲明異議請求撤
    銷原處分云云。
三、經查：
(一)本件受處分人即異議人為警攔檢之前確有飲酒駕車行為等情
    ，為異議人所自承，並據證人乙○○、甲○○（下稱許、吳
    ）於本院證述明確；又異議人雖辯稱其當日有配合警員進行
    酒測云云，惟本件舉發員警許、吳二人於本院到庭結證：「
    （問：本件開單員警是否是你？）許：當天12點半左右，我
    們看到異議人駕車車身有搖擺不定，我們從民福路加油站，
    海埔路口，尾隨他到三民、海埔路口將他攔下，詢問他是否
    有喝酒，示意他，我們要對他酒測，我們問異議人是否有喝
    酒，他說有喝酒，異議人就一直不願意配合，後來還跑到海
    世界海產店喝水。我們酒測器要氣吹足才能採樣，但是異議
    人以舌頭堵住，當時異議人一直閃避，異議人沒有說他人有
    不舒服，且我們有全程錄影。異議人進去海世界喝水後出來
    ，我們問他年籍資料他都不回答，當天我們騎機車不能將他
    帶回，所以通報同仁支援將他帶回交通隊，回去之後問他年
    籍資料才開單。我們帶回去分隊之後，我們還是有跟他告知
    示範如何做酒測，異議人還是不願意配合。」、「（問：後
    來到隊上異議人怎樣？）許：到隊上時我們有讓他喝水，並
    且告知酒測器的採樣方法，及告知連續三次吹氣不足就採樣
    失敗，及整個酒測流程。」、「（問：當時在隊上異議人有
    無說身體不舒服？）許：沒有」、「（問：剛剛乙○○所言
    是否屬實？）吳：是。」、「（問：你們臨檢時異議人身上
    酒味是不是很重？）許：有明顯的酒味」等語（見本院98年
    9月17日訊問筆錄），核與本院當庭勘驗證人所提出之採證
    錄影光碟之情節相符，足證警員確係因觀察受處分人騎車搖
    晃且身有酒味而進行攔檢，嗣因受處分人前後屢不配合用力
    吹長氣之動作，始認定其拒絕酒精濃度測試之檢定而掣單裁
    罰。
(二)次按法院受理交通異議案件，乃是對於交通舉發行政處分審
    查其是否違法，本質上屬於行政爭訟過程，與普通法院審理
    刑事案件之原則不同。其舉證責任之原理，非如刑事案件中
    ，應超越任何合理懷疑始可為有罪判決者之嚴格程度。其舉
    證責任之原理，應與民事訴訟相類似，除有特別規定外，基
    本上準用民事訴訟法，由國家機關與人民二造，各自履行其
    主觀之舉證責任，在過程中各自提出證據；若窮盡各種證據
    方法，待證結果仍有不明時，則由客觀之舉證責任危險分配
    原則，決定國家機關與人民二造何人應受敗訴危險，此參酌
    行政訴訟法第136條規定準用民事訴訟法第277條自明。本件
    異議人雖另辯稱：其係因心臟無力導致屢次吹氣不足，並非
    故意規避酒測云云，然其自始至終均未提出任何就醫證明或
    診斷紀錄證明其有心臟疾病，且經本院勘驗前開錄影光碟之
    結果，異議人於攔檢現場和嗣後於警局時，身體狀況正常而
    無虛弱生病情狀，且講話音量很大、行動自如並和警察大聲
    爭執，更從未提及其身體不舒服等情，自難認定其所辯為真
    實。異議人對其所辯既未能舉證以實其說，揆諸前開說明，
    應無從對其為有利之認定。
(三)另受處分人異議意旨所稱員警執法粗暴一事，與本件原處分
    似無牽涉，異議人復未說明其中有何關連。且經本院勘驗前
    開現場錄影光碟結果，亦難認警方於執法過程有何過當之情
    事，併予敘明。
(四)綜上所述，本件異議人既有前述之酒後駕車行為，則其於員
    警要求進行酒測時僅口含吹管以舌抵住吹氣或以短促吹氣方
    式規避標準吹測程序，致該酒測機器無從反應，其所為即與
    拒絕接受酒精濃度測試之行為無異。原處分機關據此事實引
    用道路交通管理處罰條例第35條第4項、第67條第2項規定，
    裁處異議人罰鍰新臺幣6萬元併吊銷駕駛執照且三年內不得
    重新考領，於法核無不合。本件異議為無理由，應予駁回。
四、據上論斷，應依道路交通案件處理辦法第19條，裁定如主文
    。
中    華    民    國    98    年    9     月    25    日
                        交通法庭法  官 管安露
以上正本證明與原本無異。
如不服本裁定，應於送達後5日內，向本院提出抗告狀須附繕本
）。
中    華    民    國    98    年    9    月    25    日
                                書記官 林德盛


司法院資訊處製作；財團法人民間司法改革基金會備份。
